【裁判字號】    92,易,1359
【裁判日期】    920827
【裁判案由】    傷害
【裁判全文】
臺灣高雄地方法院刑事判決                        九十二年度易字第一三五九號
    公  訴  人  臺灣高雄地方法院檢察署檢察官
    被      告  甲○○
右列被告因傷害案件，經檢察官提起公訴（九十二年度偵緝字第五○三號），本院判
決如左︰
    主  文
甲○○傷害人之身體，處有期徒刑捌月。
西瓜刀壹把沒收。
    事  實
一、甲○○前曾多次攜同其朋友在乙○○經營位於高雄市前鎮區○○○路三一０號「
    兩姊妹小吃店」飲酒消費均未付款，旋於民國九十一年三月二十五日深夜十一時
    十分許，至上開小吃店飲酒消費時，因不滿乙○○催討積欠之消費款而互有爭執
    ，適乙○○之姪子丙○○在場見狀，亦協同要求甲○○儘速清償積欠之消費款項
    ，雙方並互起衝突。詎甲○○竟仗酒使氣，萌生傷害之故意，起身返回住處拿取
    其所有之西瓜刀一把後，立刻折返上開「兩姊妹小吃店」前，並揮手示意正在店
    內之丙○○外出，丙○○誤以為甲○○係為清償欠款而來，不疑有他遂自行走出
    該「兩姊妹小吃店」外，甲○○隨即持上開西瓜刀往丙○○頭頂砍下，丙○○為
    圖躲避，情急之下遂以左手力擋，然該西瓜刀仍砍及丙○○左側頭部及左手等部
    位，並造成丙○○受有外傷性左側頭部撕裂傷及其左手受有多處割傷併神經肌腱
    等傷害。嗣因乙○○聞聲趕至並抱住甲○○後，丙○○始得逃離。
二、案經丙○○訴由高雄市政府警察局前鎮分局報告移送臺灣高雄地方法院檢察署檢
    察官偵查起訴。
    理  由
一、訊據被告甲○○固不諱言確有於右揭時、地，因乙○○催討消費款一事，而與乙○○及丙○○互起衝突，旋於九十一年三月二十五日深夜十一時十分許，返家持
    其所有之西瓜刀一把砍傷丙○○等事實，惟矢口否認有故意傷害之犯行，並辯稱
    ：當時伊返家拿西瓜刀一把再回到小吃店前，本僅係做狀揮舞要恐嚇告訴人丙○○，未料丙○○自行趨前搶刀，才誤傷告訴人云云。經查：
（一）被告甲○○右開持刀故意傷害告訴人之事實，業據告訴人丙○○迭於警訊及偵
      查時指訴歷歷，另於本院審理時結證稱：「（問：案發當時情形如何？）答：
      當時是因為被告在跟我阿姨在吵架，然後我聽到被告一直在罵我阿姨，於是我
    就趨前叫被告說人家也在做生意不要如此，付錢本來就是應該的，結果被告就
      跑開了，然後隔沒多久被告就立刻又回到店外面對我們招手，我本來以為他是
      要拿錢來還，我就走出店外，當時我沒有看到他身上有拿刀，結果他居然就從
      背後將刀子取出，然後往我頭上砍，我當時就舉起左手要阻擋，然後就砍傷我
      的左手以及我的左側頭部，我當時就立刻大叫，我阿姨就出來，我阿姨立刻就
      跑到我們中間，並且要被告千萬不要再這樣，於是我就逃跑，而且在逃跑時被
      告還要拿刀持續的揮砍，隨後逃跑後的事情我就不清楚了」等語（見本院開二
      年六月二十六日訊問筆錄、九十二年度偵緝字第五○三號卷第十八頁、第二十
      頁、第二十一頁參照）；核與證人乙○○於警訊、偵查及本院審理時結證證述
      ：被告之前就曾經帶朋友到我的店裡消費，但都沒有付錢，案發當天正好被告
      又到我的店裡，於是就跟被告說先前的消費款是否也要請你朋友負擔，被告因
      為當時有喝酒，他就藉著酒意對我大聲叫囂，當時我姪子丙○○在旁邊打抱不
      平，正巧被告當時再打行動電話，我姪子就質問說是否打電話要找流氓，而且
      在當時雙方都有口角衝突，結果被告掉頭就立刻離開，過沒多久就返回我的店
      裡，然後在店外招手就叫我們出去，當時我姪子還以為他要拿錢來還，所以我
      的姪子就走出去，當時被告把刀子預藏在後面所以我們都不知道，後來我就聽
      到很大的喊叫聲，結果我就看到被告手持一把刀，左手就被刀子砍傷而且有流
      血，我立刻就衝出店外，並且抱住他叫她不要殺我的姪子，有事情就找我，我
      並且叫我姪子趕快走，後來我姪子就逃跑，結果在中安路附近聽說在那邊就昏
      倒送醫等語相符（見本院九十二年六月二十六日訊問筆錄，另九十二年度偵緝
      五○三號卷第二十頁及第二十一頁參照），且告訴人受有上開傷害並有財團法
      人長庚紀念醫院（高雄）分院九十一年三月二十九日甲診字第一五七二七號診
      斷證明書一紙及該院九十二年七月二十八日（九二）長庚院高字第二六○五號
      函附告訴人病歷資料各一份在卷可稽，經互核對照結果，亦與告訴人及證人所
      開所陳相合，顯見告訴人上開指訴非虛；且徵諸一般事理常情，西瓜刀係屬利
      刃，刀鋒銳利，能輕易傷人，苟有他人持該利刃對已，除非有防身器物在身或
      情非得已，論理衡無自甘冒遭人殺傷危險，而主動趨前握住西瓜刀刀鋒，又若
      被告是時揮舞西瓜刀，僅在恫嚇他人，則其力道、方向及與該他人之距離，均
      應保持有相當距離，何以告訴人會受有上開傷害，足見被告上開所辯，乖離常
      至鉅，無足採信。
（二）又告訴人丙○○雖一再指稱被告係基於殺人之犯意而持刀行兇云云，然按「傷
      害」與「殺人」之區別，應以有無殺意為斷，其受傷之多寡，及是否為致命部
      位，有時雖可藉為認定有無殺意之心證，究不能據為絕對標準（最高法院十八
      年上字第一三０九號判例參照）。是如加害人無殺人之意思，縱加害人所持用
      以攻擊者為足以致人於死之兇器，或被害人受傷部位為人體之要害處，仍不能
      論以殺人刑責；復按被害人受傷之程度、被告下手之部位是否致命，固為判定
      被告是否具有殺人故意之部分因素，但被告與被害人平日之情誼、被告下手之
      輕重、被害人傷痕之多寡、被告事後之反應等，亦應一併加以考量。本案被告
      甲○○與告訴人丙○○間並無深仇大恨，僅係於案發當時，協同乙○○向被告
      催討積欠消費款，業據告訴人丙○○、證人乙○○與被告同陳在卷，則被告實
      施上開犯行，有無欲置告訴人於死地之必要及動機，客觀上已足令人存疑。另
      觀諸被告當時有飲酒，其在飲酒後，身體、生理及精神狀態受酒精影響情況下
      ，導因席間與告訴人偶然言語不悅，進而互起衝突，被告返家持刀，衝動行事
      ，亦有可能，自難僅據被告係持可能致人於死之水果刀凶器，即認被告具有殺
      人之故意；而被告攻擊告訴人之部位為固為內含重要人體器官之頭部，惟被告
      當時既處於有酒意之情形，又係一時衝動持刀傷人，應無餘欲思及究係傷及告
      訴人何處部位，是亦難據被告攻擊告訴人部位遽認為被告具有殺人之主觀犯意
      。再依被告與告訴人當時所處情狀及相關位置，被告持刀揮砍告訴人後，旋為
      證人乙○○抱住，以證人乙○○僅係婦道人家，被告是時既手持刀械，身體又
      無其他行動不便之處，以被告身形、力氣，大可輕易掙脫證人乙○○，甚且如
      若當時被告殺人已堅，以所持之行兇刀械喝令證人乙○○退卻，並乘告訴人逃
      避之際持續追殺乃輕而易舉之事，何以未見被告持續追殺，顯見被告應無殺人
      之犯意甚明。綜核上開情節以觀，被告雖無殺人犯意，然其故意傷害之事實既
      可認定，且此部分事證明確，被告犯行洵堪認定，應依法論科。
二、核被告甲○○持刀傷害告訴人行為，係犯刑法第二百七十七條第一項之傷害罪。
    爰審酌被告犯罪動機、目的，持刀傷人之手段，被害人受傷程度及被告犯後於本
    院審理中仍未積極尋找告訴人和解，且態度不佳，未見悔意等一切情狀，量處如
    主文所示之刑，以資懲儆。至行兇用之西瓜刀一把，係被告所有且供為犯罪所用
    之物，雖未扣案亦無證據足資證明該西瓜刀業已滅失，爰依刑法第三十八條第一
    項第二款規定，諭知宣告沒收，併此敘明。
據上論斷，應依刑事訴訟法第二百九十九條第一項前段，刑法第二百七十七條第一項
、第三十八條第一項第二款、罰金罰鍰提高標準條例第一條前段，判決如主文。
本案經檢察官詹美鈴到庭執行職務。
中      華      民      國    九十二    年      八      月    二十七    日
                              臺灣高雄地方法院刑事第六庭
                                  法  官  邱基峻
右正本證明與原本無異。
如不服本判決，應於判決送達後十日內，向本院提出上訴狀。
                                  書記官  顏平國
中    華    民    國      九十二      年    八      月      二十七      日
附錄本判決論罪之法條
刑法第二百七十七條條第一項傷害人之身體或健康者，處三年
以下有期徒刑、拘役或一千元以罰金。


司法院資訊處製作；財團法人民間司法改革基金會備份。
